臺灣高等法院高雄分院刑事裁定　　　　　　　　　　　九十一年度抗字第一一二號
　　抗　告　人　甲○○
　　即　被　告
　　選任辯護人　史乃文
右抗告人因詐欺等案件，不服臺灣澎湖地方法院九十一年度訴字第二四號，中華民國
九十一年五月二十三日准予羈押之裁定，提起抗告，本院裁定如左：
    主  文
抗告駁回。
    理  由
一、本件抗告人即被告甲○○因常業詐欺案件，經原審於九十一年五月二十三日訊問
    被告後，認抗告人犯常業詐欺罪嫌重大，有事實足認有湮滅證據或勾串共犯、證
    人及反覆實施同一犯罪之虞，且有羈押之必要，而裁定予以羈押。
二、抗告意旨略以：原審雖以被告經訊問後，有刑事訴訟法第一百零一條第一項第一
    款之「逃亡或有事實認有逃亡之虞者」之情形而予以羈押，惟查：
（一）所謂逃亡係指被告事實上逃亡，如傳喚不到，離開居住處所行蹤不明，而所謂
      有事實足認有逃亡之虞者，指有具體客觀事實，足認被告到案後如經飭回或具
      保釋回後，確有逃亡、隱匿之虞者，應就被告之性格、職業、家庭等客觀綜合
      事實判斷之。又所謂羈押之必要性，係由法院就具體個案，依職權衡酌是否有
      非予以羈押顯難保全證據以行訴訟程序者為依據，若依比例原則判斷並無羈押
      之必要者，自得為停止羈押之裁定或改以較為輕微之強制處分，最高法院九十
      一年度台抗字第一○四號裁定意旨可資參照。
（二）本件檢察官於九十一年四月一日指揮警察到被告住處搜索及扣押帳簿等證物，
      即向原審法院聲請羈押獲准，被告顯然無傳喚不到或有行蹤不明之情形，而被
      告依法設立公司行號，有正當之職業及健全美滿之家庭，被告事實上不可能會
      有逃亡之情事，原審所為之裁定顯然未就上述客觀情事詳予調查即率為羈押之
      處分，要難謂無違法之情形。
（三）此外本案經檢察官搜索被告住處後已扣押相關證物及傳訊相關證人到庭說明，
      就證據保全上似已足夠，並無需以羈押被告作為進行訴訟程序之必要，亦即改
      以較輕微之處分如具保或限制住居等處分均得以遂行其訴訟程序者，若將被告
      羈押處分顯違反比例原則，爰請求撤銷原審所為之羈押處分云云。
三、按犯刑法第三百四十條之常業詐欺罪，經法官訊問後，認犯罪嫌疑重大，有事實
    足認有湮滅、偽造、變造證據或勾串共犯或證人，及反覆實施同一犯罪之虞情形
    ，非予押，顯難進行追訴，得羈押之，刑事訴訟法第一百零一條第一項第二款
    、第一百零一條之一第一項第八款分別定有明文。經查，抗告人自九十年四月間
    起，以台灣產經雜誌社、真相新聞報、先鋒日報、亞洲新聞報社慶及創刊之名義
    ，向全國各縣市機關團體、民意代表及民間各企業公司等不特定人士，電話邀約
    每則以新台幣一千元至五萬元不等之費用要求贊助廣告，先後向全省二十五縣市
    計詐得廣告費一千五百三十餘萬元，而涉犯刑法第三百四十條之常業詐欺等罪，
    原審經訊問後，認被告甲○○犯罪嫌疑重大，有刑事訴訟法第一百零一條第二款
    有事實足認為有湮滅、偽造、變造證據或勾串共犯或証人之虞之情形，且有羈押
    之必要，及同法第一百零一條之一第一項第八款有事實足認有反覆實施同一犯罪
    之虞，而有羈押之必要，予以羈押，有九十一年五月二十三日訊問筆錄載述明確
    ，足見原審係依刑事訴訟法第一百零一條第二款、第一百零一條之一第一項第八
    款規定裁定羈押，則押票上羈押理由欄內所勾選之逃亡等事由顯係誤載羈押理由
    所致，應予指正，然不影響該裁定之效力；則原審裁定羈押被告，經核依法有據
    ，抗告人抗告意旨，徒以其並無逃亡或有事實足認有逃亡之虞，指摘原裁定不當
    ，為無理由，應予駁回。
四、據上論斷，應依刑事訴訟法第四百十二條，裁定如主文。
中    華    民    國      九十一      年      六      月     二十四   日
                              臺灣高等法院高雄分院刑事第七庭
                                  審判長法官  李春昌
                                        法官  莊飛宗
                                        法官  黃憲文
右正本證明與原本無異。
如不服本裁定應於送達後五日內向本院提出抗告狀。
                                  法院書記官  黃英彥
中    華    民    國      九十一      年      六      月     二十四   日
